【裁判字號】    88,訴,824
【裁判日期】    900613
【裁判案由】    妨害自由等
【裁判全文】
臺灣彰化地方法院刑事判決                          八十八年度訴字第八二四號
    公  訴  人  臺灣彰化地方法院檢察署檢察官
    被      告  甲○○
                丙○○
                乙○○
                丁○○
                己○○
右列被告因妨害自由等案件，經檢察官提起公訴（八十八年度偵字第三六四六號），
本院判決如左：
    主  文
甲○○、丙○○、丁○○、乙○○共同以非法方法，剝奪人之行動自由，甲○○、丙○○各處有期徒刑肆月，如易科罰金，均以佰元折算壹日；丁○○、乙○○各處有
期徒刑月，如易科罰金，均以佰元折算壹日。丁○○、乙○○均緩刑年。
甲○○、丙○○、丁○○、乙○○其餘被訴部分無罪。
己○○無罪。
    事  實
一、甲○○、丙○○夫婦與己○○有債務糾葛，認為己○○欠債新台幣（下同）五十
    四萬元不還，遂邀同當時受僱其夫婦所經營工廠之乙○○、丁○○與另三名姓名
    、年籍不詳成年之男子，於民國（下同）八十七年十二月二十八日下午三時許，
    共乘由甲○○所駕駛，車牌號碼ＱＳ─七九七三號自用小客貨車，抵達彰化縣芬
    園鄉○○村○○路○段九六三巷十三弄八號己○○住處討債。因己○○否認欠債
    ，甲○○夫婦與乙○○、丁○○及前開三名不詳男子即基於共同剝奪人行動自由
    之犯意，推由該三名不詳男子中二人各拉己○○一手，另一人持不詳物居於己○○背後，使己○○不敢反抗方式，強押己○○登上前開車輛，以此非法方法剝奪
    人之行動自由。己○○之父戊○○見狀怕有不測，亦躍登該車，甲○○即將車輛
    駛至彰化縣員林鎮東山埔不詳墓地旁逼問己○○如何解決債務，因己○○仍否認
    欠債，前開三名不詳男子中一人即獨自起意持行動電話敲擊己○○頭部一下，致
    己○○受有右頭皮血腫撕裂傷之傷害。戊○○見狀不忍，允替己○○還債，前開
    三名不詳男子中一人又要求加算利息二十六萬元，計八十萬元，戊○○稱要返家
    開支票，甲○○即將全體載返己○○前開住處，由不詳三名男子中一人陪同戊○○入屋後將車又開走，俟經連繫得知取得戊○○所簽發，票載發票日八十七年十
    二月二十九日，金額八十萬元，付款人第一商業銀行員林分行，受款人甲○○，
    票號ＭＢ0000000號支票一紙後，始將車駛返己○○住處，讓己○○下車
    回復行動自由，並駕車將己方人員載離。嗣因己○○報警，甲○○等人得知，支
    票遂無提示紀錄，不知所蹤。
二、案經己○○訴由彰化縣警察局彰化分局報請臺灣彰化地方法院檢察署檢察官偵查
    起訴。
    理  由
有罪部分：
一、訊據被告甲○○、丙○○、乙○○、丁○○均坦承前開先至己○○住處討債，嗣
    至彰化縣員林鎮東山埔墓地旁談判後離去之事實，惟均否認有前開妨害自由之犯
    行，均辯稱，只有四人前往討債，己○○與甲○○二人言語不攏，大聲爭吵，並
    有互相扭打，戊○○見狀說到外面談，所以才同乘一車經戊○○指示停在墓地旁
    談，戊○○答應幫己○○還債，但當天沒有簽發支票，四人並沒有強押己○○上
    車云云。經查，被告甲○○夫婦與乙○○、丁○○等四人會同不詳三名男子強押
    己○○上車妨害自由之犯情，業據己○○指訴至明，核與戊○○證述之詞相合。
    且若信被告甲○○等四人所辯甲○○與己○○於己○○住處即有扭打為實，依家
    即係人所認最為安全之處所，而墓地足令人生不安感覺之常情，戊○○為免更生
    不測，寧有捨家安全之地而提議外出，甚至指示停於墓地旁談判之理，足見此部
    分被告甲○○等人所辯無可採信。又稽以被告甲○○等四人先於警訊咸稱，當日
    於墓地談三十分鐘左右，見沒結果，就送己○○、戊○○回家，沒拿到支票云云
    ；嗣於本院調查時改稱，當日戊○○答應隔天替己○○還現金，就送他們父子返
    家云云，前後供述已係不合；且被告甲○○等四人意欲討債，費時、費力找到己○○，談沒結果，或只係戊○○口頭應允還債，無何擔保是否就甘心離去委有可
    疑，反徵戊○○所陳係取得前開支票後始離去合於常情，縱前開支票目前無提示
    紀錄可供追查，但戊○○父子已提出票頭經檢察官勘驗無訛，並呈送票頭影本一
    紙附卷供證，足認被告甲○○等四人係取得前開支票離去至明。綜上，本院因認
    被告甲○○等四人所辯無足採信，而應以己○○所陳者為實，復有被告甲○○夫
    婦與己○○所提之雙方債務資料；乙○○、丁○○任職被告甲○○工廠之資料在
    卷供佐，事證明確，被告甲○○四人犯行可加認定。
二、核被告甲○○、丙○○、乙○○、丁○○四人所為，均係犯刑法第三百零二條第
    一項以非法方法剝奪人之行動自由罪。四人就上開犯行，與前述不詳三名成年男
    子間，有犯意聯絡及行為分擔，應論以共同正犯。爰審酌四人犯罪之動機、目的
    、手段，對被害人所造成之危害暨犯後態度等一切情狀，分別量處如主文所示之
    刑，並諭知易科罰金之折算標準，以示懲儆。但查被告乙○○、丁○○二人，前
    未曾受有期徒刑以上刑之宣告，有台灣彰化地方法院檢察署刑案資料查註紀錄表
    與台灣高等法院被告全國前案紀錄表在卷可稽，因受僱關係自有不便拒絕甲○○
    夫婦邀同前往討債之慮，並均無動手拉人或打人之行為，認所宣告之刑以暫不執
    行為適當，併宣告緩刑三年，以啟自新。
無罪部分：
一、公訴意旨另以：被告甲○○夫婦及乙○○、丁○○四人，於強押被告己○○期間
    ，基於共同傷害犯意，由甲○○及不詳男子中一人持行動電話毆打己○○，使己○○受有頭皮血腫撕裂傷等傷害。被告己○○亦基於傷害犯意，於甲○○甫到其
    住處催討債務時，與甲○○互毆，致甲○○受有左頸部瘀血多處等傷害。因認被
    告諸人均犯有刑法第二百七十七條第一項傷害罪嫌。
二、公訴人認被告諸人犯有前開傷害犯行，係以犯情業據諸人指訴明白，並有甲○○
    與己○○之驗傷診斷書在卷可憑為論據。經查，依本院認定之前開犯罪事實，甲○○等共有七人至己○○住處，又係強押己○○上車，是己○○於此情勢下，是
    否敢加以反抗與甲○○扭打，又扭打中甲○○同伴是否會袖手旁觀頗堪置疑；益
    以己○○僅受有一處頭皮血腫撕裂傷之傷害；甲○○僅受有左頸部瘀血多處等傷
    害，不類扭打，足徵被告甲○○之傷害指訴暨丙○○、乙○○及丁○○對此部分
    附和之證詞均無足採信，而應以被告己○○所述，伊在前址住處無與甲○○扭打
    ，不知甲○○所受之傷何來，又伊所受之傷害係不詳男子持行動電話敲擊伊頭一
    下所致等語為可信。並依己○○自承受傷情形，係無人指使該不詳男子打人，且
    僅被打頭部一下，又其餘被告等人均無動手諸情，足認被告己○○遭打只係該不
    詳男子單獨臨時起意所為，無據認與甲○○夫婦及乙○○、丁○○有何犯意之聯
    絡，故綜上，認公訴人此部分所認尚有未洽，被告等人犯罪嫌疑不足，均應依法
    諭知無罪之判決。
據上論斷，應依刑事訴訟法第二百九十九條第一項前段、第三百零一條第一項，刑法
第二十八條、第三百零二條第一項、第四十一條第一項、第七十四條第一款，罰金罰
鍰提高標準條例第一條前段、第二條，判決如主文。
中      華      民      國    九十      年      六      月     十三     日
                                     台灣彰化地方法院刑事第三庭
                                         法      官  洪  榮  謙
右正本證明與原本無異。
如不服本判決，應於判決送達後十日內向本院提出上訴狀( 須附繕本 )。
告訴人或被害人對於判決如有不服具備理由請求檢察官上訴者，其上訴期間之計算係
以檢察官收受判決正本之日期為準。
                                         法院書記官  張  木  松
中      華      民      國    九十      年      六      月     十八     日
刑法第三百零二條
私行拘禁或以其他非法方法，剝奪人之行動自由者，處五年以下有期徒刑、拘役或三
百元以下罰金。
因而致人於死者，處無期徒刑或七年以上有期徒刑，致重傷者，處三年以上十年以下
有期徒刑。
第一項之未遂犯罰之。


司法院資訊處製作；財團法人民間司法改革基金會備份。
